【裁判字號】    99,交抗,2
【裁判日期】    990329
【裁判案由】    違反道路交通管理處罰條例聲明異議
【裁判全文】
臺灣高等法院花蓮分院交通事件裁定       99年度交抗字第2號
抗 告 人即
原處分機關  交通部公路總局臺北區監理所花蓮監理站
受 處 分人  甲○○
上列抗告人因受處分人甲○○違反道路交通管理處罰條例案件，
不服臺灣花蓮地方法院中華民國98年12月15日裁定（98年度交聲
字第424號），提起抗告，本院裁定如下：
    主  文
抗告駁回。
    理  由
一、按同一案件（內容相同之事實），僅能為一次司法機關審理
    之客體，又同一案件經判決確定後，產生既判力，用以揭示
    行為人就同一事件僅受一次之處罰，此為「一事不再理」原
    則，亦稱「一罪不兩罰」原則，是以刑事訴訟法第302條第1
    款規定，曾經判決確定者，法院應諭知免訴之判決；又上揭
    刑事訴訟法規定，依道路交通管理處罰條例第89條前段規定
    ，於法院受理有關交通事件，亦應予以準用。是交通異議案
    件，如經法院就行為人是否違反道路交通規則之事實予以實
    質認定，並裁定確定者，該確定裁定即具實質確定力，行政
    機關自不得就同一違規事實重複處分，否則即有違上開一事
    不再理之原則，法院自應依法為不罰之諭知。
二、本件抗告意旨略以：
  (一)依道路交通管理處罰條例第33條第1項第1款規定：汽車駕
      駛人，行車速度超過規定之最高速限或低於規定之最低速
      限者，處新臺幣3000元以上6000元以下罰鍰。另按同條例
      第85條第1項規定：本條例之處罰，受舉發違反道路交通
      管理事件之受處罰人，認為受舉發之違規行為應歸責他人
      ，應於舉發違反道路交通管理事件應到案日期前，檢附相
      關證據即應歸責人相關證明文件，向處罰機關告知應歸責
      人，處罰機關應即另行通知歸責人到案依法處理，逾期未
      依規定辦理者，仍依本條例各該違反條例規定處罰。
  (二)本案原經受處分人甲○○於97年10月21日不服抗告人之裁
      決，依法聲明異議，經臺灣花蓮地方法院以97年度交聲字
      第292號為「撤銷原處分，甲○○不罰」之裁定，並於97
      年11月12日確定，抗告人遂依該裁定書所指明該超速違規
      案應歸責於實際使用人即曾世宏，而於98年2月18日掣開
      裁決書，惟曾世宏不服裁決，依法聲明異議，經臺灣花蓮
      地方法院以98年度交聲字第98號裁定「原處分撤銷，曾世
      宏不罰」，該裁定理由並敘及「該通知單於97年6月2日由
      甲○○親自簽收，若認為應由實際駕駛該車之曾世宏負責
      ，自應依道路交通管理處罰條例第85條第1項之規定，於
      97年6月27日（應到案日期）之前辦理歸責…」，惟甲○
      ○並未在應到案期限內辦理歸責事宜，爰此，本案仍應由
      甲○○承受繳罰，方屬適法。
  (三)綜上，因受處分人未依照道路交通管理處罰條例第85條第
      1項之規定，在應到案期限內辦理歸責事實，抗告人仍認
      應由受處分人承受繳罰，方屬適法。故抗告人依道路交通
      管理處罰條例第33條第1項第1款及第63條第1項規定裁處
      罰鍰新臺幣3000元、違規點數1點，應無不當。爰請撤銷
      原裁定，或另為適法之裁定。
三、本院查：
(一)本件受處分人甲○○因涉超速違規駕駛之行為，前經抗告人
    即原處分機關於97年10月2日以花監違字第裁44-ZIC040412
    號裁罰後，受處分人甲○○向原審聲明異議，經原審法院調
    查後，認受處分人之子曾世宏於97年6月16日即以陳述單向
    抗告人陳明其為本件違規行為之自小客車實際駕駛人，足見
    抗告人已知悉本件應歸責之違規駕駛人係曾世宏，並非受處
    分人甲○○，抗告人即無不能依道路交通管理處罰條例第85
    條第1項規定另行通知該實際違規駕駛人到案依法處理之情
    形，然抗告人仍以甲○○為裁罰對象，於法自有未合，因而
    於97年10月31日以97年度交聲字第292號案件裁定撤銷原處
    分，並諭知受處分人甲○○不罰確定等情，有上開交通事件
    裁定書在卷可稽，並經本院調閱前開案卷核閱無誤。從而，
    揆諸上開一之說明，原審法院97年度交聲字第292號確定裁
    定，已具實質確定力至明。
(二)抗告人於98年10月29日就同一違規事件對受處分人甲○○再
    行裁罰，有卷附抗告人98年12月1日北監花四字第098001134
    2號檢附之本案裁決全案資料影本可稽。是抗告人就上開違
    規行為對受處分人甲○○裁罰後，經原審將原處分撤銷並諭
    知受處分人甲○○不罰裁定確定後，又以同一違規行為對受
    處分人甲○○裁罰，依前揭規定及說明，自有違反一事不再
    理原則。故以，本件原審撤銷原處分，並為受處分人甲○○
    不罰之諭知，其認事用法，並無違誤，應予維持。至臺灣花
    蓮地方法院另案98年度交聲字第98號所為裁定理由，與本件
    抗告人就同一違規行為重為裁罰，係違反一事不再理之原則
    無關，抗告人援引該裁定理由，據以指摘原裁定不當云云，
    尚屬無據，其抗告為無理由，應予駁回。
四、據上論結，應依道路交通案件處理辦法第26條，刑事訴訟法
    第412條，裁定如主文。
中    華    民    國    99    年    3     月    29    日
                  交通法庭審判長法官  何方興
                                法官  王紋瑩
                                法官  許仕楓
以上正本證明與原本無異。
本件不得再抗告。
中    華    民    國    99    年    3     月    29    日
                              書記官  陳有信

司法院資訊處製作；財團法人民間司法改革基金會備份。
